【裁判字號】    97,上訴,77
【裁判日期】    970410
【裁判案由】    毒品危害防制條例
【裁判全文】
臺灣高等法院刑事判決                  97年度上訴字第77號
  上  訴  人
  即  被  告  甲○○
上列上訴人因違反毒品危害防制條例案件，不服臺灣板橋地方法
院96年度訴字第2637號，中華民國96年11月22日第一審判決（起
訴案號：臺灣板橋地方法院檢察署96年度毒偵字第4847號），提
起上訴，本院判決如下：
    主  文
原判決撤銷。
甲○○施用第一級毒品，累犯，處有期徒刑捌月。扣案之海洛因
貳包（淨重零點壹陸公克，包裝袋重零點貳陸公克），沒收銷燬
之。
    事  實
一、甲○○前於民國（下同）87年間因施用毒品案件，經臺灣桃
    園地方法院以87年度毒聲字第1690號裁定送觀察、勒戒後，
    因認無繼續施用毒品傾向，由臺灣桃園地方法院檢察署檢察
    官以87年度偵字第9616號為不起訴處分確定。復於94年間因
    施用第一、二級毒品案件，經臺灣板橋地方法院以94年度毒
    聲字第 733號裁定送觀察、勒戒後，因認有繼續施用毒品傾
    向，經裁定令入戒治處所施以強制戒治，於 95年2月24日因
    強制戒治執行完畢釋放出所，並經臺灣板橋地方法院檢察署
    檢察官以95年戒毒偵字第124號為不起訴處分確定。另於 91
    年間因賭博案件，經臺灣板橋地方法院 91年度易字第839號
    判決判處有期徒刑3月，如易科罰金以銀元三百元折算一日
    確定，於91年12月23日易科罰金執行完畢，嗣於94年間又因
    另犯槍砲彈藥刀械管制條例案件及竊盜罪，經分別判處有期
    徒刑1年6月，併科罰金新台幣10萬元及有期徒刑3月，定應
    執行刑有期徒刑1年7月，罰金新台幣10萬元，於96年5月17
    日假釋出監。
二、詎甲○○猶未戒除毒癮，明知毒品危害防制條例將海洛因及
    甲基安非他命分別列為第一級及第二級毒品管制，均不得非
    法持有及施用，竟於上開強制戒治執行完畢釋放後五年內及
    假釋期間，復基於施用第一級毒品海洛因及第二級毒品甲基
    安非他命（起訴書誤載為安非他命）之犯意，於 96年6月19
    日某時，在其友人邱惠莉位於臺北縣板橋市○○街119之1號
    A7室之住處內，以將毒品海洛因與甲基安非他命混合後置於
    玻璃球內，以火燒烤吸食煙氣之方式，同時施用第一級毒品
    海洛因及第二級毒品甲基安非他命一次，嗣於 96年6月20日
    晚間 9時許，在上址為警查獲，並自其身上扣得其所有欲供
    施用之毒品海洛因二包（包裝重0.26公克，總淨重0.16公克
    ）。
三、案經臺北縣政府警察局板橋分局報請臺灣板橋地方法院檢察
    署檢察官偵查起訴。
    理  由
一、上訴人即被告甲○○經合法傳喚無正當理由不到庭，爰不待
    其陳述逕行判決，合先敘明。
二、上揭犯罪事實，業據上訴人即被告甲○○於警詢、偵查中及
    原審法院審理時供承不諱在卷，並有經警於上開時地自被告
    身上查獲之毒品海洛因二包扣案可稽，而被告於上開時地為
    警查獲後，經警採集其尿液送請台灣檢驗科技股份有限公司
    檢驗結果，發現呈嗎啡類及甲基安非他命類陽性反應，有該
    公司96年7月4日出具之濫用藥物尿液檢驗報告乙紙在卷可參
    （見偵查卷第34頁），另該扣案之毒品海洛因二包，經臺北
    縣政府警察局板橋分局依聯勤204廠製造之煙毒品檢驗A包試
    劑初步檢驗結果，確含有嗎啡、海洛因成分（包裝重0.26公
    克，總淨重0.16公克），有扣押物品清單及臺北縣政府警察
    局板橋分局偵辦毒品危害防制條例查獲毒品初步鑑驗報告單
    各乙紙附卷可參（見偵查卷第20頁），是被告上揭自白堪認
    與事實相符，事證明確，被告犯行，應堪認定。
三、至被告甲○○雖具狀辯稱施用毒品具有成癮性及反覆實施等
    特性，其因染有毒癮，需量甚大，因而密切反覆施用，應成
    立所謂之「集合犯」．而於刑法評價上僅成立一罪云云，惟
    查刑法業於95年7月1日刪除連續犯之規定，而所謂集合犯，
    乃在構成要件上本即預定有複數之同種行為反覆實施之犯罪
    而言，施用毒品行為，多具有成癮性，而若行為人原即預定
    其有反覆施用第一級或第二級毒品之性質，固得認屬學理上
    所稱「集合犯」而為包括之一罪。然對依集合犯而論以包括
    一罪之判斷，仍不能無限擴張，苟行為人主觀上，非出於一
    個決意，客觀上各行為間，又無密切接近關係，依一般社會
    通念，認不應評價為一罪方合於刑罰公平原則時，自不能悉
    數率皆論以一罪（參照最高法院96台上字第2083號判決意旨
    ）。查被告前於94年間因施用第一、二級毒品案件，經臺灣
    板橋地方法院裁定送觀察、勒戒及強制戒治，於95年2月24
    日因強制戒治執行完畢出監，有本院被告前案紀錄表乙份在
    卷可參。本件被告基於施用毒品海洛因及甲基安非他命之犯
    意，於96 年6月19日某時，在臺北縣板橋市○○街119之1號
    A7室，以將毒品海洛因與甲基安非他命混合後置於玻璃球內
    ，以火燒烤吸食煙氣之方式，同時施用第一級毒品海洛因及
    第二級毒品甲基安非他命一次，而經警在上開時地查獲，茲
    被告先後二次施用第一、二級毒品之行為，雖為同種之複數
    行為，惟被告前後二次施用毒品之時間相距約逾一年，實難
    認被告於94年間施用毒品時，即有當於 96年6月19日之某時
    續行施用毒品一次之決意，又此二者相隔既超逾一年之久，
    客觀上實難認其係在「密切接近」之一定時間為之，故於刑
    法評價上，依社會健全觀念，要難認彼此具有「集合犯」之
    一罪性質，是本案被告上揭犯行尚難認屬集合犯之包括一罪
    ，自應就其所犯，予以論罪，被告上揭所辯，要係圖卸刑責
    之詞，殊無足採。又被告另辯稱原判決漏未詳細引用法條並
    闡明犯罪事實云云，惟原判決已就被告犯罪之事實及所憑之
    依據，均已詳予闡明，被告此部分所辯，亦無足採。
四、查被告甲○○有犯罪事實欄所載之施用毒品案件，先後經觀
    察、勒戒、強制戒治及執行紀錄，有本院被告前案紀錄表乙
    紙在卷可稽，被告於因施用毒品而經強制戒治執行完畢後五
    年內，再犯本件施用毒品海洛因及甲基安非他命之犯行，核
    其所為，係犯毒品危害條例第 10條第1項之施用第一級毒品
    罪及同條第 2項之施用第二級毒品罪，至被告為施用第一級
    毒品海洛因及第二級毒品甲基安非他命而持有該第一級毒品
    海洛因級及第二級毒品甲基安非他命，其持有毒品海洛因及
    甲基安非他命之行為，應為施用各該毒品之當然結果，均不
    另論罪。被告以一行為同時施用第一級毒品及第二級毒品，
    而觸犯數罪名，為想像競合犯，應從一重之施用第一級毒品
    罪處斷。又被告有如事實欄所載之犯罪科刑執行情形，有本
    院被告全國前案紀錄表可佐，其於有期徒刑執行完畢後 5年
    內，故意再犯本件有期徒刑以上之罪，為累犯，應依刑法第
    47 條第1項之規定加重其刑。原審對被告甲○○予以論罪科
    刑，固非無見，惟查依毒品危害防制條例第 18條第1項前段
    規定，查獲之毒品，不問屬於犯人與否，均沒收銷燬之，而
    以包裝袋包裝之毒品經送鑑定時，將原送驗包裝袋內毒品與
    包裝袋分離後各別秤重，所得之毒品重量稱為『淨重』，包
    裝袋重量則以『空包裝重』稱之，然無論依上述何種方式分
    離，原送驗包裝袋內均仍會有微量毒品成分殘留，此有法務
    部調查局局93年3月19日調科壹字第09300113060號函、93年
     11月16日調科壹字第09362396550號函可參，本件原審就經
    警於上開時地自被告甲○○身上查扣之毒品海洛因二包（計
    淨重0.26公克，空包裝袋計重0.16公克），就仍有毒品海洛
    因殘留之包裝袋部分僅依刑法第38條第1項第2款、第3款規
    定諭知沒收，而疏未依毒品危害防制條例第 18條第1項前段
    併予諭知銷毀，尚有未洽﹔是被告上訴意旨以其身染毒癮，
    有吸食毒品之習慣，應僅評價為一行為，併指摘原審判決未
    詳細引用法條並闡明犯罪事實，固均無理由，惟原判決既有
    可議，自應由本院予以撤銷改判，爰審酌被告之素行，前已
    因非法施用毒品經送觀察、勒戒，猶未能確實戒除毒害，再
    犯本件施用毒品之罪，惟其施用毒品僅屬自殘行為，對於他
    人之法益尚無直接之侵害及犯罪後之態度等一切情狀，量處
    有期徒刑8月，又扣案之毒品海洛因二包（包裝重 0.26公克
    ，總淨重0.16公克），其包裝各該毒品之包裝袋雖非屬毒品
    ，惟包裝袋既與毒品海洛因無法完全析離之，自應均依毒品
    危害防制條例第18條第1項前段之規定沒收銷燬之。至其餘
    扣案之毒品甲基安非他命1包（淨重0.09公克）、葡萄糖1包
    、海洛因殘渣袋12個、電子磅秤1臺、安非他命吸食器1個、
    海洛因研磨器1個、注射針筒20支、海洛因分裝袋112個及分
    裝勺5支等物，被告均堅詞否認係其所有，而該等物品並係
    於另案被告邱惠莉位於台北縣板橋市○○街119之1號A7室之
    住處內所查獲，並據同時與被告查獲之另案被告邱惠莉供承
    上述物品係其所有，此有臺灣板橋地方法院96年度訴字第26
    92號判決附卷可參（見原審卷第48頁至第50頁），此外復查
    無其他積極證據足認該等扣案物品與本件被告施用毒品之犯
    行有何關聯，是公訴人請求就該部分扣案物品於本案中併予
    沒收銷燬，尚難准許。
據上論斷，應依刑事訴訟法第369條、第371條、第364條、第299
條第1項前段，毒品危害防制條例第10條第1項、第2項、第18 條
第1項前段，刑法第11條前段、第55條、第47條第1項，判決如主
文。
本案經檢察官許美女到庭執行職務。
中    華    民    國    97    年    4    月    10    日
                  刑事第五庭    審判長法  官  吳  敦
                                      法  官  陳春秋
                                      法  官  張傳栗
以上正本證明與原本無異。
如不服本判決，應於收受送達後十日內向本院提出上訴書狀，其
未敘述上訴之理由者並得於提起上訴後十日內向本院補提理由書
（均須按他造當事人之人數附繕本）。
                                      書記官  李佩真
中    華    民    國    97    年    4     月    10    日
附錄：本案論罪科刑法條全文
毒品危害防制條例第10條
施用第一級毒品者，處 6 月以上 5 年以下有期徒刑。
施用第二級毒品者，處 3 年以下有期徒刑。


司法院資訊處製作；財團法人民間司法改革基金會備份。
